【裁判字號】    98,上更(二),267
【裁判日期】    990526
【裁判案由】    毒品危害防制條例
【裁判全文】
臺灣高等法院臺中分院刑事判決     98年度上更(二)字第267號
上  訴  人
即  被  告  乙○○
指定辯護人  羅宗賢律師
上列上訴人因毒品危害防制條例案件，不服臺灣臺中地方法院97
年度訴字第3381號中華民國97年11月26日第一審判決(起訴案號
：臺灣臺中地方法院檢察署97年度偵字第13991號)，提起上訴
，經判決後，最高法院第二次發回更審，本院判決如下：
    主  文
原判決關於有罪部分撤銷。
乙○○販賣第一級毒品，累犯，處有期徒刑拾伍年貳月，販賣毒
品所得新臺幣壹仟元沒收，如全部或一部不能沒收時，以其財產
抵償之。
其餘被訴販賣第一級毒品、第二級毒品部分，均無罪。
    犯罪事實
一、乙○○(綽號阿仁、阿傑)前曾於民國(下同)94年間，因違反
    毒品危害防制條例案件，經臺灣臺中地方法院以94年度訴字
    第1796號判處有期徒刑8月確定，於95年8月31日縮短刑期執
    行完畢。其明知海洛因為毒品危害防制條例第2條第2項第1
    款所稱之第一級毒品，不得任意持有、販賣，竟基於販賣第
    一級毒品海洛因以營利之犯意，以其所持有何人所有不明之
    門號0000000000號行動電話作為販賣毒品之聯絡工具，而於
    97年4月11日前某日，以上開之門號0000000000號行動電話
    與丁○○所使用之門號0000000000號行動電話聯絡海洛因之
    交易事宜，雙方約妥交易之價格、地點後，隨即由乙○○將
    第一級毒品海洛因1包，攜至約定之臺中市○區○○路四段
    66號14樓之13樓下，以新臺幣(下同)1000元之價格將該包第
    一級毒品海洛因販賣予丁○○。
二、案經臺中縣警察局清水分局報告臺灣臺中地方法院檢察署檢
    察官偵查起訴。
    理    由
甲、證據能力部分：上訴人即被告(下稱被告)乙○○之辯護人雖
    主張證人丁○○、莊家欣、唐渝翔於警詢、偵訊所為供述，
    未經被告詰問，均係審判外陳述；而通訊監察譯文係審判外
    之書面陳述，均無證據能力等語，惟查：
一、按被告以外之人於審判外之陳述，除法律有規定者外，不得
    作為證據；被告以外之人於審判中有滯留國外或所在不明而
    無法傳喚或傳喚不到者，其於檢察事務官、司法警察官或司
    法警察調查中所為之陳述，經證明具有可信之特別情況，且
    為證明犯罪事實之存否所必要者，得為證據，刑事訴訟法第
    159條第1項、第159條之3第3款分別定有明文。查證人丁○
    ○之警詢筆錄雖係審判外之陳述，而屬傳聞證據，然證人丁
    ○○並無在監在押之情形，經原審、本院前審及本審合法傳
    喚均無正當理由不到庭，亦拘提無著，有臺灣高等法院在監
    在押全國紀錄表、個人基本資料查詢結果、傳票、拘票、報
    告書、全國前案資料查詢等在卷可憑(見原審卷第39、45、
    69、111-1、127至131頁及本院更(一)審卷第88頁、第95頁、
    第96頁、第102頁、本院本審卷第67、72至77、94至95、104
    、108至110、110-2至114頁)。查證人丁○○於警詢之陳述
    係出於自由意思為之，陳述之時點復係於甫經警方查獲未幾
    ，當日即接受員警詢問，有警詢筆錄可稽(見警卷第16至26
    頁)，則該警詢既係最為接近於事實發生之時點，陳述之內
    容係證人丁○○親自見聞之事，亦無不法取供之情形，且與
    證人丁○○嗣後於偵查中經具結所為證述要旨大致相符，足
    徵其在警詢之陳述具有較可信之特別情況，且為證明犯罪事
    實之存否所必要，當具有證據能力，自得作為證據。
二、次按被告以外之人於檢察事務官、司法警察官或司法警察調
    查中所為之陳述，與審判中不符時，其先前之陳述具有較可
    信之特別情況，且為證明犯罪事實存否所必要者，得為證據
    ，刑事訴訟法第159條之2定有明文。本條所稱「先前之陳述
    具有較可信之特別情況」，係指被告以外之人先前於檢察事
    務官、司法警察官或司法警察調查中所為之陳述，與審判中
    不符，而從先前與審判中各個陳述之外部附隨環境或條件觀
    察比較，先前之陳述，較為自然可信而足以取代審判中之陳
    述者而言(最高法院95年度台上字第3747號判決意旨參照)。
    查證人唐渝翔、莊家欣於警詢之陳述，雖與審判中不符，惟
    其等於原審並未表示警詢時，訊問者對其有何違法取供之情
    形，且均明確證述：在偵查中所言實在等語(見原審卷第96
    頁背面、第98頁背面)。本院審酌證人唐渝翔、莊家欣於警
    詢之證述距案發時日較近，當時記憶自較深刻，可立即反應
    所知，不致因時隔日久而遺忘案情，且較無來自被告或其他
    成員同庭在場之壓力而出於虛偽不實之指證，或事後串謀而
    故為迴護被告之機會；再參諸其等所證與稍後在偵查中經具
    結之證言相符，在審判中復表明偵查中所言均實在，堪認證
    人唐渝翔、莊家欣於警詢陳述之外部附隨環境或客觀條件，
    應較為自然可信而足以取代審判中之陳述，且亦係證明犯罪
    事實存否所必要，依刑事訴訟法第159條之2之規定自具有證
    據能力，亦得作為證據。
三、按92年修正公布之刑事訴訟法，改採以當事人進行為主之訴
    訟制度，檢察官代表國家偵查犯罪、實施公訴，基於當事人
    一方原告之地位，就被告犯罪事實及訴訟條件與據以認定證
    據能力等訴訟程序上之事實，固應善盡舉證責任。然因檢察
    官訊問證人、鑑定人等被告以外之人時，均能遵守法律規定
    而不致違法取供，並令具結，可信性極高，為兼顧理論與實
    務，乃於同法第159條之1明定檢察官於偵查程序取得被告以
    外之人所為陳述，除顯有不可信之情況者外，均有證據能力
    ，得為證據。而所謂「顯有不可信」之情況，係指其不可信
    之情形，甚為顯著了然者，固非以絕對不須經過調查程序為
    條件，然須從卷證本身，綜合訊問時之外部情況為形式上之
    觀察或調查，即可發現，無待進一步為實質調查之情形而言
    。至被告等當事人、代理人、辯護人、輔佐人若主張其顯有
    不可信之情形者，本乎當事人主導證據調查原則，自應負舉
    證責任，否則，被告以外之人向檢察官所為之陳述，毋庸另
    為證明，即得作為認定被告犯罪之證據(最高法院96年度臺
    上字第5684號刑事判決意旨參照)。又現行法之檢察官仍有
    訊問被告、證人及鑑定人之權限，其應踐行之程序又多有保
    障被告或被害人之規定，證人、鑑定人於偵查中亦均須具結
    ，就刑事訴訟而言，其司法屬性甚高；而檢察官於偵查程序
    取得之供述證據，其過程復尚能遵守法令之規定，是其訊問
    時之外部情況，積極上具有某程度之可信性，除消極上顯有
    不可信之情況者外，均得為證據。故主張其為不可信積極存
    在之一方，自應就此欠缺可信性外部保障之情形負舉證責任
    (最高法院98年度臺上字第2904號判決意旨參照)。查本件證
    人證人丁○○、唐渝翔、莊家欣等3人於偵查中向檢察官所
    為之陳述，業經依法具結(見偵字第13991號卷第45至47頁)
    ，而證人唐渝翔、莊家欣於原審及本院前審審理時已經傳喚
    到庭，經檢察官及辯護人、被告進行交互詰問，足資保障被
    告之反對詰問權，況證人唐渝翔、莊家欣於法院審理時，亦
    未證述其於偵查中之陳述，有何非出於自由意願而為陳述或
    遭違法取供之情形，衡情檢察官亦無以不當方法而為取供之
    必要，並無顯不可信之情況，又辯護人並未舉證上開證人於
    檢察官訊問時所為證述有何「顯有不可信」之情況，參照上
    開說明，是證人丁○○、唐渝翔、莊家欣於檢察官訊問時之
    證述，應有證據能力。
四、再按所謂被告以外之人於審判外之陳述，係指被告以外之人
    就其曾經參與或見聞之事實，事後追憶並於審判外為陳述者
    而言。如被告以外之人係被告犯罪之共同正犯、共犯、相對
    人、被害人或其他關係人，而於被告實行犯罪行為時與被告
    為言詞或書面對談，且其對話之本身即係構成被告犯罪行為
    之部分內容者，因非屬其事後就曾經與聞之事實所為之追憶
    ，自與審判外之陳述有間，二者不容混淆。又國家基於犯罪
    偵查之目的，對被告或犯罪嫌疑人進行通訊監察，乃係以監
    控與過濾受監察人通訊內容之方式，蒐集對其有關之紀錄，
    並將該紀錄予以查扣，作為認定犯罪與否之證據，屬於刑事
    訴訟上強制處分之一種，而監聽係通訊保障及監察法第13條
    第1項所定通訊監察方法之一，司法警察機關依法定程序執
    行監聽取得之錄音，係以錄音設備之機械作用，真實保存當
    時通訊之內容，如通訊一方為受監察人，司法警察在監聽中
    蒐集所得之通訊者對話，若其通話本身即係被告進行犯罪中
    構成犯罪事實之部分內容，則依前開說明，自與所謂「審判
    外之陳述」無涉，應不受傳聞法則之規範，當然具有證據能
    力。至司法警察依據監聽錄音結果予以翻譯而製作之監聽(
    或稱通訊監察)譯文，屬於文書證據之一種，於被告或訴訟
    關係人對其譯文之真實性發生爭執或有所懷疑時，法院固應
    依刑事訴訟法第165條之1第2項規定，以適當之設備，顯示
    該監聽錄音帶之聲音，以踐行調查證據之程序，俾確認該錄
    音聲音是否為通訊者本人及其內容與監聽譯文之記載是否相
    符，或以傳喚相關通訊者等方法為證據調查。倘被告或訴訟
    關係人對該通訊監察譯文之真實性並不爭執，即無勘驗辨認
    其錄音聲音之調查必要性，法院於審判期日如已踐行提示監
    聽譯文供當事人辨認或告以要旨，使其表示意見等程序並為
    辯論者，其所為之訴訟程序即無不合(最高法院98年度臺上
    字第3946、6832號判決參照)。本件被告乙○○所使用門號
    0000000000行動電話之監聽錄音，係經原審法院97年聲監字
    第333號核准在案，有詳載聲監案號、案由、監察電話及對
    象之通訊監察書、執行情形報告書、通聯調閱查詢單、監聽
    譯文等附卷可參(見97年度警聲搜字第2326號偵查卷第9至43
    頁)。查被告所涉犯之販賣第一級毒品罪，係最輕本刑為無
    期徒刑之罪，且該等犯罪類型之犯罪過程多係透過電話通聯
    或網路聯繫，並以代號、暗碼等隱晦方式暗中進行，其犯罪
    結果戕害不特定國人之身心健康甚鉅，自屬危害社會秩序情
    節重大，而有相當理由可信犯罪嫌疑人之通訊內容要與涉案
    情節有關，且難以其他方法蒐集或調查證據，又其監聽過程
    中，尚查無任何不法或不當侵害人權保障之情事，自屬符合
    通訊保障及監察法第5條第1項第1款、第2項之規定，核係依
    法所為之監聽，尚無不法取證情事或違背法定程序之處。被
    告之辯護人於本院本審僅爭執監聽譯文係屬審判外之書面陳
    述並無證據能力，對於該譯文之真實性並不爭執(見本院本
    審卷第57頁背面、第139頁)，參以被告對於該譯文內容之真
    實性，從原審時表示：「沒意見」(見原審卷第117頁)，於
    上訴審表示：「有些譯文內容都是亂翻的」(見本院上訴卷
    第106頁)，至本院更一審則先後表示：「都是亂講的，裡面
    的人我都不認識」(見本院更(一)卷第65頁正面)、「我只認識
    丁○○...其餘的我都不認識，電話也不是我的」等語(見本
    院更(一)卷第107頁背面)，及證人丁○○證述確係伊與「阿傑
    」即被告之對話無訛(見警卷第24頁)，證人即製作監聽譯文
    之警員甲○○證稱：本案監聽譯文係其由節錄下來之錄音光
    碟再翻譯出來，監聽當時並不知道被告之真實身分，是後來
    查證才知監聽之對象係被告，該通電話係被告與丁○○之對
    話，主要在討論購買毒品的錢與拿到之毒品數量不符而有所
    抱怨等語(見本院本審卷第84至85頁)，足認上開通訊監察譯
    文為真正，且其通訊監察譯文內容，均係與被告本件販賣海
    洛因有關，自具有證據能力，而得為認定犯罪事實之依據。
乙、有罪部分：
一、訊據被告乙○○雖矢口否認有販賣第一級毒品予證人丁○○
    之犯行，於原審先辯稱：其與丁○○不認識云云；嗣改稱：
    丁○○曾與其合資向藥頭「阿成」購買毒品，再平分施用云
    云；於本院前審則辯稱：其只有替丁○○調貨1次3000元，
    再請劉可盼上班時拿給丁○○；其出生在宜蘭縣，母親於96
    年間生病，其都在宜蘭照顧母親，96年10月間曾來台中找女
    友，因施用毒品為警查獲後，即回宜蘭照顧母親，迄97年4
    、5 月間才在台中與女友同居，是其於96年9月至97年4月間
    均在宜蘭家中，不可能在台中販賣毒品給丁○○云云。於本
    院更(一)審時則辯稱：丁○○她只有1次找劉可盼(被告之女友
    )合資購買3000元，但事後她只有出2000元云云；於本院本
    審則辯稱：丁○○並不知道其電話號碼，係其女友劉可盼告
    以丁○○欠款，其才打電話給丁○○爭論錢事，丁○○之陳
    述前後矛盾，丁○○之毒品係向劉可盼拿的云云。經查：
(一)證人丁○○於警詢時證稱：「(警方提供97年4月11日22時31
    分起妳以0000000000行動電話撥打0000000000電話，該受話
    持機人為何人？)0000000000受話持機人為『阿傑』。經我
    指認...(乙○○)就是我說的『阿傑』」、「(警方提供譯文
    97年4月11日22時31分起，妳以所有之0000000000行動電話
    撥打0000000000電話內容為『A：喂，現是怎樣？B：安怎，
    她跟你講那件事，A：妳說那天的東西有問題，當天阿成在
    場，我自己還加一些進去，量不會有問題，B：你現在過來
    ，我馬上把1000元還給你，你從頭到尾都認為我是客人，A
    ：我當妳是朋友，B：我跟你講那個那是我女朋友的問題』
    ，該通電話是與何人對話？)是我與『阿傑』對話。(於上述
    譯文中對話內容『東西有問題，我還有加進去及談論1000元
    問題』，是何意思？)之前我向『阿傑』購買毒品(海洛因)
    時，他們將毒品重量偷工減料，『阿傑』回話說不可能，他
    自己還有多加進去【海洛因】，如果重量有問題可能是出在
    『小雨』的身上【指『小雨』動手腳】，該1000元是我向『
    阿傑』購買毒品【海洛因】時，重量偷工減料，我才故意將
    購買毒品的錢欠著，該通電話就是『阿傑』要向我追討購買
    毒品【海洛因】1000元的內容。...在4月初『阿傑』自己1
    人騎機車到我租屋處樓下(臺中市○區○○路四段66號14樓
    之13)向我拿取我欠他的1000元。」」等語，並經指認被告
    無訛(見警卷第21、22、23、24、25、27頁)；復於偵查中到
    庭結證稱：伊認識綽號『阿傑』之被告，與他聯絡的目的是
    要買海洛因，沒有買安非他命，伊所施用之毒品都是向『阿
    傑』購買，買到今(97)年4月份，約定在伊漢口路4段66號14
    樓之13 的樓下交易，每次買1000元，後來在派出所用相片
    指認後，才知道『阿傑』就是被告等語(見97年度偵字第
    13991號偵查卷第37、38頁)，並有被告於97年4月11日22時
    31分撥打證人丁○○所有之0000000000號行動電話之通聯譯
    文：「A(被告)：喂，現在是怎麼情形？B(楊女)：安怎，她
    跟你說那件事情。A(被告)：妳說那天的東西有問題，當天
    阿成也在場，我自己還加一些進去，如果量有問題。B(楊女
    )：你現在過來，我馬上將1000元給你，你從頭到尾都認我
    是客人。A(被告)：我當妳是朋友。B(楊女)：我跟你講那我
    知道應該是我女朋友的問題」附卷可稽(見97年度警聲搜字
    第2326號偵查卷第24頁、警卷第29頁)，參以被告亦坦承證
    人丁○○於97年4月11日晚上10點31分確有打電話給其所持
    有之0000000000號行動電話等情(見本院更(一)卷第43頁)，證
    人甲○○亦證稱該通電話係證人丁○○與被告就當天之前購
    買毒品的錢與毒品數量不符，證人丁○○向被告抱怨等語(
    見本院本審卷第85頁)，足認證人丁○○確有於97年4月11日
    22時31分與被告通話前某日，有向被告購買毒品海洛因之情
    事，應堪認定。雖證人丁○○於警詢、偵查中另證稱：伊所
    施用之毒品是向綽號「小雨」之女子購得，97年5月12日8時
    左右，伊用公用電話打電話給「小雨」，在伊家樓下交易，
    以1000元購得，「小雨」的電話0000000000(見警卷第18頁)
    ；伊的海洛因是向綽號「小雨」之人買的，伊是從2月中旬
    起向她買的，在伊家樓下購買，買1000元可以用3天；第2次
    買的時間也是2月份底左右，也是在伊家樓下買，買1000元
    用3天；第3次買的時間是3月初在伊家樓下，也是買1000元
    ，伊之前是用0000000000和「小雨」聯絡，但最近這支電話
    已經停用了，最後一次向她調貨是用公共電話打「小雨」的
    手機0000000000，除了「小雨」外，伊沒有向其他人購買過
    毒品，沒有向綽號「阿傑」之人買過，「阿傑」是「小雨」
    的男朋友，伊都是向「小雨」買云云(見97年度他字第1269
    號偵查卷第23頁)。惟徵諸前揭通訊監察譯文，已足證明證
    人丁○○與被告就購買毒品之份量有所爭論，並提及交易金
    額，顯見交易當事人確係被告無訛。證人丁○○證稱伊沒有
    向綽號「小雨」以外之人購買云云，顯與上揭通訊監察譯文
    互生扞格，非屬真實，難以採為有利被告之證據。又依卷證
    資料，綽號「小雨」之人是否亦同涉案或其涉案情節如何，
    尚非明確，亦未據檢察官起訴論證，且證人劉可盼於原審雖
    結證稱其綽號為「小雨」，然亦否認有販賣海洛因予丁○○
    等語(見原審卷第93、94頁)，自難遽依丁○○上開業經證實
    與事實有間之證言，遽行推認綽號「小雨」之劉可盼有與被
    告共同販賣海洛因予丁○○。至被告雖曾辯稱：丁○○只有
    1次找劉可盼(被告之女友)合資購買3000元，但事後她只有
    出2000元，才會有欠1000元云云，惟證人丁○○證述其向被
    告購買海洛因之金額係1000元，其證述金額對被告有利，本
    院本諸罪疑唯輕之原則，認被告販賣海洛因予丁○○1次之
    金額為1000元，附此說明。
(二)至證人劉可盼於本院更審時雖證稱：「(97年4月11日晚間10
    時27分，從0000000000電話打給0000000000電話之譯文)使
    用0000000000電話的人是我，是打給使用0000000000的乙○
    ○。(該通電話)是在說海洛因的數量不夠。(電話中所提到
    『阿成』之人就是)陳文富，(『寶貝』就是)丁○○。...(
    電話中提到『大家來對質』是丁○○)她說數量不對，要出
    來說清楚。...我只記得我、乙○○和『寶貝』丁○○3人說
    好要一起合資去向一個叫綽號『一鳴』的男子購買毒品。
    ...乙○○(出面向藥頭購買)...。(妳有沒有去？)沒有。我
    在家裡等。(那時丁○○在哪裡？)在她家。...(丁○○如何
    拿到她的毒品？)我再拿去她家，轉交給她的，因為她沒有
    交通工具。(丁○○拿到毒品後，她有無拿錢給妳？)沒有，
    因為我們是欠用欠的，是欠『一鳴』的」云云(見本院更(一)
    卷第68至69頁)，惟此與證人劉可盼於原審審理時證稱：「
    (0000000000是何人在使用？)我知道的時候，是一名綽號叫
    『阿成』的人在使用。我沒有使用該電話，就我所知被告也
    沒有使用。...(妳是否曾經交付一級毒品海洛因給丁○○？
    )沒有。(被告是否曾經指示你交付一級毒品海洛因給丁○○
    ？)沒有。(97年4月11日22時27分你與被告聯絡的內容為何
    意思？)我不記得，但是內容不是在討論販賣毒品的事。...
    我的綽號叫小雨，0000000000的電話我不知道誰在使用，我
    自己的電話後來給別人使用，我自己沒有使用。...(為何那
    時候你會與0000000000有通聯紀錄？)我後來把電話及門號
    賣給別人，賣給誰我忘了，何時賣的我忘記了。」云云(見
    原審卷第93頁背面至第95頁)，經核不僅前後不一，且與上
    開事證不符，故證人劉可盼之上開證詞，並不足取。再者，
    被告之辯護人雖謂證人劉可盼於其毒品案件被查獲時，在警
    詢中曾供稱有關丁○○所施用之毒品係劉可盼所轉交等語，
    請求本院調取證人劉可盼施用毒品被判刑之刑事案件卷宗，
    惟經本院向臺灣臺中地方法院檢察署調取97年度執字第
    13388號證人劉可盼毒品危害防制條例全卷，證人劉可盼於
    97年4月15日20時40分左右，在臺中市○區○○街與太原八
    街口為警查獲後，在警詢及偵查中僅陳明其海洛因、甲基安
    非他命係向綽號「成哥」、「阿成」之男子所購得(見該案
    警卷第6頁、97年度毒偵字第2348號卷第11頁)，迄原審97年
    訴字第2256號案件審結為止，均無一語提及其有轉交毒品給
    丁○○之情事，是辯護人此部分所指，顯難採信。
(三)又證人陳文富雖於本院前審到庭證稱：96年11月間某日下午
    1時左右，其剛好在蘇晃盟家裡，當時被告乙○○與一位朋
    友前來，但該朋友沒有上來，被告向蘇晃盟拿了6000元的海
    洛因，蘇晃盟拿1包給他，被告要蘇晃盟分成2袋，因為被告
    是要和在樓下等的朋友一起拿的，蘇晃盟請其幫忙拿電子秤
    ，被告有講朋友在樓下等，請蘇晃盟快一點，被告拿到毒品
    後，就與他的那位朋友談到分攤價格的事情，蘇晃盟的家在
    2 樓，他帶其等從後門進出，其沒有看到被告的那位朋友，
    也不知道那位朋友是誰等語(見本院上訴卷第102至103頁)；
    於本院更審時復到庭證稱：其認識綽號『一鳴』之男子，他
    叫蘇晃盟，被告乙○○去跟蘇晃盟買毒品時，其在現場有看
    到，他好像是叫藥頭要秤成2包，藥頭就秤成2包拿給他云云
    ( 見本院更(一)卷第70頁)。惟被告於本院前審審理時經隔離
    訊問後陳稱：當時係97年初某日約中午11、12時，其和女友
    劉可盼一起去，蘇晃盟約其等在路口見面，帶其到他公司的
    一樓店面後方類似休息室的地方，其向蘇晃盟買海洛因6000
    元，因為有一部分要分給丁○○，所以蘇晃盟請陳文富幫其
    秤一下，分成2包，每包各3000元」云云(見本院上訴卷第
    104 、105頁)，則被告與證人陳文富僅就被告向蘇晃盟買
    6000元的海洛因，要求分成2包等情所述一致，就其餘：(1)
    交易之時間，證人陳文富稱係96年11月間某日下午1時許，
    被告則稱係97年初某日約中午11、12時；(2)交易之地點，證
    人陳文富稱係2樓，被告則稱係在1樓；(3)與被告同往之人，
    證人陳文富稱係與被告合買之人(即被告所指之丁○○)，被
    告則稱係其女友劉可盼，二者所述均大相逕庭，則是否確有
    其事，顯有可疑。況依證人陳文富所證，其並未看到與被告
    前來合買的那位朋友，也不知道那位朋友是誰，實無從佐證
    被告所云係與丁○○合資購買之事實，自難執為有利被告之
    論證。
(四)另被告乙○○於原審準備程序期日先辯稱：其與丁○○、唐
    渝翔、莊家欣不熟，嗣又改稱不認識她們，其女友叫做許玉
    塓，沒有叫「小雨」的云云(見原審卷第25、26頁)；於本院
    前審辯稱：其只有替丁○○調貨1次3000元云云(見本院上訴
    卷第55頁)；於本院更審時則辯稱：丁○○有1次找劉可盼合
    資購買3000元，但事後她只有出2000元云云(見本院更(一)卷
    第109頁背面)；於本院本審時復稱：丁○○之毒品係陳文富
    直接拿給劉可盼，其之前會說蘇晃盟，係陳文富要其這樣說
    的云云(見本院本審卷第140頁背面)。則被告對於其與證人
    丁○○之關係，由最初所為之陳述曖昧不明，亟欲撇清，其
    後改稱與證人丁○○合資購買毒品，而與該證人有所接觸云
    云，嗣因所辯不為原審採信，於本院前審否認為合資購買，
    於本院更(一)審則陳稱丁○○有1次找劉可盼合資購買3000元
    云云，又於本院本審改稱係陳文富直接拿毒品給劉可盼云云
    ，其前後所供，大相逕庭，顯係依審理情形而調整其辯解，
    意在卸責，核無可採。
(五)近年來毒品之濫用，危害國民健康與社會安定日益嚴重，治
    安機關對於販賣或施用毒品之犯罪行為，無不嚴加查緝，各
    傳播媒體對於政府大力掃毒之決心亦再三報導，已使毒品不
    易取得且物稀價昂，苟被告乙○○於買賣之過程中無利可圖
    ，縱屬至愚，亦無甘冒被取締移送法辦並判處重刑之危險而
    平白從事海洛因買賣之理，是其販入之價格必較其出售之價
    格為低，而有從中賺取買賣價差牟利之意圖及事實，應屬合
    理認定。又販賣毒品海洛因係違法行為，非可公然為之，而
    海洛因亦無公定價格，係可任意分裝增減分量，且每次買賣
    之價格、數量，亦隨時依雙方之關係深淺、資力、需求量、
    對行情之認知、來源是否充裕、查緝是否嚴緊、購買者被查
    獲時供述購買對象之可能風險之評估等因素，而異其標準，
    機動調整，非可一概論之。從而，販賣之利得，除被告坦承
    犯行或價量俱臻明確外，實難察得實情，然販賣者從價差或
    量差中牟利，方式雖異，惟其販賣行為在意圖營利則屬同一
    ，益見被告主觀上具有營利之意圖甚明。
(六)綜上所述，足證被告乙○○上開所辯，顯不足採，是本案事
    證明確，被告犯行堪以認定，應依法論科。又證人丁○○經
    多次傳喚及拘提無著，證人劉可盼於原審及本院前審、證人
    唐渝翔、莊家欣於原審，證人陳文富於本院前審，均已到庭
    接受檢辯之詰問，其證述內容明確，別無再訊問之必要，且
    被告被訴販賣毒品予證人唐渝翔、莊家欣部分，業經本院判
    決無罪(詳如後述)，被告於本院審理時復具狀聲請再傳喚證
    人丁○○、唐渝翔、莊家欣、劉可盼、陳文富等人，本院認
    無再加以調查之必要，附此說明。
二、又被告乙○○行為後，毒品危害防制條例第4條第1項之販賣
    第一級毒品罪，業經總統於98年5月20日公布修正，並自同
    年5月22日起生效(司法院98年6月29日院台廳刑一字第
    0980014643號函參照)。修正後之毒品危害防制條例第4條第
    1項規定「製造、運輸、販賣第一級毒品者，處死刑或無期
    徒刑；處無期徒刑者，得併科新臺幣2千萬元以下罰金。」
    ，而修正前同條例第4條第1項係規定「製造、運輸、販賣第
    一級毒品者，處死刑或無期徒刑；處無期徒刑者，得併科新
    臺幣1千萬元以下罰金。」，經比較新舊法律後，修正後之
    規定並非較有利於被告，依刑法第2條第1項前段之規定，自
    應適用修正前即行為時毒品危害防制條例第4條第1項之規定
    處斷。
三、查被告乙○○販賣第一級毒品海洛因1次予丁○○部分，係
    犯修正前毒品危害防制條例第4條第1項之販賣第一級毒品罪
    。其為販賣第一級毒品海洛因而持有第一級毒品海洛因之行
    為，已為該販賣第一級毒品之高度行為所吸收，不另論罪。
    又查被告前曾於94年間，因違反毒品危害防制條例案件，經
    臺灣臺中地方法院以94年度訴字第1796號判處有期徒刑8月
    確定，於95年8月31日縮短刑期執行完畢，有臺灣高等法院
    被告前案紀錄表在卷可參，其於上開有期徒刑執行完畢後，
    5 年以內故意再犯本件有期徒刑以上之罪，除法定刑為死刑
    或無期徒刑部分，依刑法第64條第1項、第65條第1項之規定
    不得加重外，其餘部分應依刑法第47條第1項之規定加重其
    刑。再者，被告所犯毒品危害防制條例第4條第1項販賣第一
    級毒品罪，其法定刑為死刑或無期徒刑，故是否應依刑法第
    59條酌量減輕其刑，即應斟酌被告是否應與社會完全隔離為
    依據。經查，被告有多次施用毒品之前科(見卷附臺灣高等
    法院被告前案紀錄表)，其身染施用毒品之惡習，進而為本
    件販賣毒品之行為，究其原因當係肇於被告本身無法戒絕毒
    品，亦不知尋覓適當之機構協助導正；且其販賣毒品之次數
    僅有1次，所得僅為1000元，不若一般大盤動輒數十萬元或
    數百萬元，顯見被告販賣之情節尚屬輕微；另被告也僅止於
    販賣毒品，而非以毒品為工具，藉以誘使、控制他人，以遂
    行進一步之犯罪行為，故其販賣之惡性，尚不至於應與社會
    完全隔離，相對於長期、大量販賣毒品，甚至以毒品為工具
    控制、誘使他人犯罪之大毒梟而言，被告對社會治安及國民
    健康之危害較小，倘亦處以死刑或無期徒刑，不免過苛，且
    無從與大毒梟之惡行有所區隔，是被告之犯罪情狀在客觀上
    足以引起一般人之同情，尚堪憫恕，本院認如處以法定最低
    度之刑，猶嫌過重，爰依刑法第59條之規定酌量減輕其刑，
    並就罰金刑部分先加後減之。
四、原審就被告乙○○有罪部分予以論罪科刑，固非無見，惟查
    ：(一)被告行為後，毒品危害防制條例第4條第1項之販賣第一
    級毒品罪，業經總統於98年5月20日公布修正，並自同年5月
    22日起生效，業如前述，原判決未及予以新舊法律比較，自
    有未洽。(二)被告除本院認定有販賣海洛因予丁○○1次之犯
    行外，並無證據證明其另有多次販賣海洛因予唐渝翔、莊家
    欣及丁○○之犯行(詳如後述)，乃原審就此部分，仍予論科
    ，並就被告多次販賣第一級毒品之行為，認係基於單一集合
    犯意，而依集合犯之例，論以一罪，自有違誤。被告上訴意
    旨仍執前詞否認犯罪，雖無理由，但原判決既有上述可議之
    處，即屬無可維持，應由本院將原判決關於有罪部分予以撤
    銷改判(至原判決理由欄四所載不另為無罪諭知部分，業經
    本院上訴審判決無罪確定在案，故不在本院審判範圍之內，
    附此說明)。爰審酌被告素行不佳，前曾有多次犯罪前科(參
    卷附臺灣高等法院被告前案紀錄表)及其犯罪之動機、目的
    、手段、智識程度、生活狀況，其未思以正當勞力獲取報酬
    ，明知海洛因戕害他人身心健康，竟因貪圖不法利益，而販
    賣海洛因牟利，危害國民身體健康非輕，惟其販賣數量尚微
    ，所得有限，暨其犯後否認犯行之犯後態度等一切情狀，量
    處如主文第2項所示之刑。又依毒品危害防制條例第19條第1
    項規定，犯該條例第4條至第9條、第12條、第13條或第14條
    第1項、第2項之罪者，其供犯罪所用或因犯罪所得之財物，
    均沒收之，如全部或一部不能沒收時，追徵其價額或以其財
    產抵償之。本規定所稱「追徵其價額」者，必限於所沒收之
    物為金錢以外之其他財物而無法沒收時，始應追徵其價額，
    使其繳納與原物相當之價額。如所得財物為金錢而無法沒收
    時，應以其財產抵償之，而不發生追徵價額之問題。查被告
    販賣第一級毒品海洛因予丁○○獲取之金錢，雖未經扣案，
    然既為被告因犯罪所得之財物，仍應依毒品危害防制條例第
    19條第1項之規定宣告沒收，如全部或一部不能沒收時，以
    其財產抵償之。又案發當時被告所使用之0000000000號行動
    電話係屬案外人丙○○所有，有和信電訊股份有限公司98年
    2月25日、98年7月10日所出具之覆函各1份在卷可稽(見本院
    上訴卷第113頁、更(一)卷第52頁至第53頁)，該行動電話既係
    屬案外人丙○○所有，被告亦否認為其所有之物，自無法依
    同條例第19條第1項之規定宣告沒收。又被告雖於96年10月
    13 日18時15分左右，為警在臺中市○區○○路170巷與梅川
    東路口處查扣其所有之第一級毒品海洛因26包海洛因(合計
    毛重9.1公克)及第二級毒品甲基安非他命4包(合計毛重2公
    克) ；96年11月13日15時左右，為警在臺中市○區○○路與
    崇德路口查扣其所有之第一級毒品海洛因12包海洛因(合計
    淨重2.04公克)及第二級毒品甲基安非他命3包(合計淨重
    1.6914公克)；96年11月22日18時左右，為警在臺中市○區
    ○○路與太原八街口處查扣其所有之第一級毒品海洛因16包
    (合計淨重2.26公克)及第二級毒品甲基安非他命2包(合計淨
    重0.2574公克)，且查扣之上開毒品，確分別係第一級毒品
    海洛因及第二級毒品甲基安非他命，亦有臺灣臺中地方法院
    96年度訴字第4497號、97年度訴字第436號等刑事判決各1份
    在卷可稽(見本院上訴卷第72頁至第73頁)，然被告辯稱該毒
    品係供其自己吸食之用等語，且其被查獲之時間分別為96年
    10月13日、96年11月13日、96年11月22日，與被告販賣海洛
    因予丁○○之時間即97年4月11日前某日，相隔已有4、5個
    月之久，自難認該等毒品係本案查獲之毒品，況上開毒品係
    分別扣於臺灣臺中地方法院96年度訴字第4497號、97年度訴
    字第436號等刑事卷，且該案判決確定後，業經檢察官執行
    沒收銷燬完畢，亦經本院前審調取臺灣臺中地方法院檢察署
    97年度執緝字第1618、1619號執行卷核閱屬實(見本院上訴
    卷第94至95頁)，均已不存在，故本件無從宣告沒收銷燬之
    。另原審檢察官雖請求對被告宣告刑前強制工作云云，惟保
    安處分係對受處分人將來之危險性，所為拘束其身體、自由
    之處置，以達教化與治療之目的，為刑罰之補充制度，本諸
    法治國家保障人權之原理及刑法之保護作用，其法律規定之
    內容，應受比例原則之規範，使保安處分之宣告，與行為人
    所為行為之嚴重性，行為人所表現之危險性，及對行為人未
    來行為之期待性相當(司法院大法官會議釋字第471號解釋參
    照)。查本件被告之犯罪行為值得非難，固不可取，惟本院
    衡酌被告犯罪之動機、犯罪之情節，其使用之手段平和，犯
    罪所得不多，行為表現之嚴重性、危險性應非達於無可容忍
    之程度，依憲法比例原則之規範，認本件量處被告如主文第
    2項所示之刑，已足收懲儆之效，尚難據此遽認被告有犯罪
    之習慣，自未達需以保安處分預防矯治之程度，當無宣告施
    以強制工作之必要，附此敘明。
丙、無罪部分：
一、公訴意旨另以：被告乙○○基於販賣第一級毒品、第二級毒
    品之犯意，(一)自96年12月間某日起至97年4月某日止(不含
    本院上開認定之97年4月11日前某日犯行)，由證人丁○○以
    門號0000000000號行動電話撥打被告使用之門號0000000000
    號行動電話，向被告乙○○聯絡購買第一級毒品海洛因1包
    ，每次金額1000元，而以此方式販賣第一級毒品海洛因予丁
    ○○2次(起訴約3、4、5次，前已認定其中1、2次無罪確定
    ，本院認定販賣1次)。(二)自96年9月間某日起至97年3月3
    日止，由證人唐渝翔向被告乙○○聯絡購買數量不詳之第一
    級毒品海洛因或同時購買第二級毒品甲基安非他命，每次購
    買第一級毒品、第二級毒品之價格均各為2000元，並約定在
    臺中市○區○○街2號11樓之5樓下、臺中市○○街、漢陽街
    路口等地交易，而以此方式單獨販賣價格2000元之第一級毒
    品海洛因予唐渝翔4次(起訴海洛因部分約20次，前已認定販
    賣13次部分無罪確定)，每次得款各2000元；另同時販賣價
    格各2000元之第一級毒品海洛因及第二級毒品甲基安非他命
    予唐渝翔3次(起訴安非他命部分約10次，前已認定販賣7次
    部分無罪確定)，每次得款各4000元。(三)於96年9月間，由
    證人莊家欣向被告乙○○聯絡購買數量不詳之第一級毒品海
    洛因事宜，每次購買之價格為1000元，並約定在臺中市○○
    街、漢陽街附近、臺中市○○路與山西路附近的嘉年華KTV
    交易，而以此方式共販賣價格1000元之第一級毒品海洛因予
    莊家欣3次(起訴約5、6、7、8次，前已認定其中約2、3、4
    、5次部分無罪確定)，每次得款各1000元。因認除本院認定
    之上開犯罪事實外，被告此部分尚涉有販賣第一級毒品、第
    二級毒品等罪嫌。惟訊據被告否認有此部分販賣毒品之犯行
    ，於原審先辯稱：其與丁○○、唐渝翔、莊家欣均不認識云
    云；嗣改稱：丁○○、唐渝翔、莊家欣曾與其合資向藥頭「
    阿成」購買毒品，再平分施用云云；於本院前審則辯稱：其
    只有替丁○○調貨1次3000元；其沒有拿過海洛因或甲基安
    非他命給唐渝翔、莊家欣，也沒有替他們調貨或合資購買，
    其出生在宜蘭縣，母親於96年間生病，其都在宜蘭照顧母親
    ，96年10月間曾來台中找女友，因施用毒品為警查獲後，即
    回宜蘭照顧母親，迄97年4、5月間才在台中與女友同居，是
    伊於96年9月至97年4月間均在宜蘭家中，不可能在台中販賣
    毒品給丁○○、唐渝翔、莊家欣云云。於本院更審時則辯稱
    ：其係於96年12間始認識唐渝翔、莊家欣，不可能販賣毒品
    給唐渝翔、莊家欣等2人；至丁○○部分，她只有1次找劉可
    盼(被告之女友)合資購買3000元，但事後她只有出2000 元
    云云。
二、按犯罪事實應依證據認定之，無證據不得認定犯罪事實；又
    不能證明被告犯罪或其行為不罰者，應諭知無罪之判決，刑
    事訴訟法第154條第2項第301條第1項分別定有明文。又所
    謂認定犯罪事實之證據，係指足以認定被告確有犯罪行為之
    積極證據而言，該項證據自須適合於被告犯罪事實之認定，
    始得採為斷罪之資料；且如未能發現相當確實證據，或證據
    不足以證明，自不能以推測或擬制之方法，以為裁判之基礎
    ；而認定犯罪事實所憑之證據，雖不以直接證據為限，間接
    證據亦包括在內，然而無論直接證據或間接證據，其為訴訟
    上之證明，須於通常一般人均不致有所懷疑，而得確信其為
    真實之程度者，始得據為有罪之認定，倘其證明尚未達到此
    一程度，而有合理之懷疑存在時，即難遽採為不利被告之認
    定(最高法院76年台上字第49 86號判例參照)。另刑事訴訟
    法第161條第1項規定：檢察官就被告犯罪事實，應負舉證責
    任，並指出證明之方法。因此，檢察官對於起訴之犯罪事實
    ，應負提出證據及說服之實質舉證責任。倘其所提出之證據
    ，不足為被告有罪之積極證明，或其指出證明之方法，無從
    說服法院以形成被告有罪之心證，基於無罪推定之原則，自
    不能為被告有罪之判決。再「施用毒品者，其所稱向某人購
    買之供述，須補強證據以擔保其供述之真實性。良以施用毒
    品者其供述之憑信性本不及於一般人，況施用毒品者其供出
    來源，因而破獲者，法律復規定得減輕其刑，其有為偵查機
    關誘導、或為邀輕典而為不實之陳述之可能，其供述之真實
    性自有合理之懷疑。是本院一貫之見解，認施用毒品者關於
    其向某人購買毒品之供述，必須補強證據佐證，以擔保其供
    述之真實性，俾貫徹刑事訴訟無罪推定及嚴格證明之基本原
    則。又關於毒品施用者其所稱向某人購買毒品之供述，必須
    補強證據佐證，係指毒品購買者之供述縱使並無瑕疵，仍須
    補強證據佐證而言，以擔保其供述之真實性。該所謂補強證
    據，必須與施用毒品者關於相關毒品交易之供述，具有相當
    程度之關聯性，且足使一般人對於施用毒品者之供述無合理
    之懷疑存在，而得確信其為真實，始足當之」(最高法院95
    年度臺上字第6850號、96年度臺上字第1029、4974號、97年
    度臺上字第1136、3281號判決意旨可資參照)。亦即，施用
    毒品者之指證，其真實性有待其他必要之證據加以補強，若
    施用毒品者之指證，其真實性仍有合理之懷疑存在時，在此
    項合理之懷疑未澄清前，自不能遽為有罪之判斷，茲所謂其
    他必要之補強證據，即在排除此項合理之懷疑，使之達於可
    得確信之程度，否則即應為被告有利之推定，此亦為刑事訴
    訟法第154條，犯罪事實應依證據認定之證據裁判原則，及
    因保障被告人權，無罪推定原則之所在，此項刑事訴訟基本
    原則，不能因販賣毒品行為之期間短暫、方法隱密、對象單
    純，以致查獲不易、搜證困難等原因而放棄，或減低對於犯
    罪構成要件應予嚴格證明之堅持，此項基本原則應為法官證
    據證明力自由判斷職權行使之限制。經查：
(一)證人唐渝翔於警詢時證稱：其所吸食之毒品海洛因、甲基安
    非他命係向綽號「阿傑」之被告以行動電話0000000000購買
    ，其從96年8、9月份起，開始向被告購買毒品，至97年3月3
    日止，前後大約購買20次，多數都是購買海洛因，雙方都是
    約在臺中市○○街路口見面交易，每次約購買2000元等語(
    見警卷第13、14頁)；於偵查中到庭結證：其認識綽號「阿
    傑」之被告，平時都是用其0000000000號電話與被告之
    0000000000號電話聯絡，聯絡之目的是要拿海洛因與甲基安
    非他命；其從去(96)年的9、10月起向被告買海洛因與甲基
    安非他命，買到今(97)年出事之前，前後買了不下20次，不
    一定每次兩種都有買，甲基安非他命比較少，其從去(96)年
    的9、10月開始買甲基安非他命，買到今(97)年3月，總共買
    了約10次，這2種毒品不一定每次買多少錢，約每種都是
    2000元以上，交易地點有時候在其住處樓下，有時候在漢陽
    街或漢城街路口附近交易等語(見97年度偵字第13991號偵查
    卷第39至41頁)；於原審證稱：其認識被告，因為其等都有
    在施用毒品，毒品來源不一定，有2、3處，有時候被告這邊
    的毒品比較好，就會叫被告幫忙調，被告會打電話跟「成哥
    」調毒品。剛開始0000000000這支門號是「成哥」在拿的，
    後來「阿成」不理會其，就把電話交給被告，其是打電話要
    被告幫忙向「阿成」調毒品，也是打0000000000這支電話聯
    絡被告。其與被告調過7、8、9次毒品，每次2000元。其在
    偵訊中講的「阿仁」就是「阿成」，0000000000電話後來是
    「阿傑」在使用，至於其透過「阿傑」去拿過幾次毒品，其
    忘了，是自去(96)年的9、10月開始，其電話是0000000000
    ，並透過0000000000這支電話與被告聯絡，再透過被告向「
    阿成」拿毒品，其都是在台中市區拿的，其跟被告聯絡後，
    有時候是被告拿給其，有時候不是被告拿來的，不一定，被
    告的綽號是「阿傑」，其是打0000000000這支電話透過被告
    向「阿成」拿毒品，購買的數量及價錢都不多，被告不會從
    中賺取利益，否則也不會去找他，其的意思是透過被告買毒
    品，不是跟被告買毒品，其透過被告向「阿成」購買之毒品
    ，海洛因及甲基安非他命都有，有時候1次買2種，有時候1
    次買1種，次數都差不多，買甲基安非他命大約3次，其都跟
    被告講拜託他拿多少錢去還給人家，被告就知道其要請他幫
    忙調毒品了，被告去調毒品的過程，被告有載過其1、2次，
    被告先打給「阿成」，其與被告在車上等，「阿成」就拿過
    來，警詢時其說打0000000000電話透過「阿兄」聯絡「阿仁
    」購買毒品中之「阿兄」，就是被告。其向被告調甲基安非
    他命至少3次，海洛因至少7次，加起來至少約10次等語(見
    原審卷第95至97、99頁)。依證人唐渝翔所證上情，其於警
    詢及偵查中均指證被告係販售其毒品之人，於原審另證述是
    透過被告向「阿成」或「成哥」幫忙調貨、購買毒品等語，
    則其就究竟係僅向被告購買毒品，或係透過被告向綽號「阿
    成」或「成哥」、「阿仁」、「阿兄」等不詳真實姓名之人
    購買毒品，前後供述不一。且證人唐渝翔所證開始向被告購
    買毒品之時間，或稱96年8、9月間起；或云96年9、10月間
    起，就向被告購買之次數，亦無法明確確認。再者，所謂「
    阿成」或「成哥」無從特定為何人，被告是否確與該人交涉
    毒品、交涉毒品過程如何，均乏證明，亦難以共犯罪責相繩
    。況且，本件又無任何有關於被告被訴於96年9月間某日起
    至97年3月3日止與證人唐渝翔電話通聯之紀錄可資佐證，自
    難僅憑證人唐渝翔片面且前後不一之指證，即認被告有於該
    段時間販賣毒品海洛因4次、海洛因與甲基安非他命3次予證
    人唐渝翔之犯行。
(二)證人莊家欣於警詢時證稱：其於96年5月至9月份向綽號「阿
    傑」之被告購買毒品海洛因，大約購買12次，都是約在台中
    市○○路○○路口之嘉年華KTV旁路口見面交易，每次約購
    買1000元等語(見警卷第39、40頁)；於偵查中證稱：其認識
    綽號「阿傑」之人，與他聯絡之目的是要向他拿海洛因，1
    包1000元之價格，其從96年4月起至9月中向「阿傑」買海洛
    因，每次都買1000元，約定在漢口路與漢陽街附近，也有在
    漢口路與山西路的嘉年華KTV交易過，前後買過約5、6次或7
    、8次左右等語(見97年度偵字第13991號偵查卷第43、44頁)
    ；於原審證稱：其認識被告，被告是幫「阿成」送藥時認識
    的，其與「阿成」買海洛因時，「阿成」會打其的手機
    0000000000，因為那時候其沒有很常吸食，「阿成」要賺錢
    ，就會打電話來問其要不要，其向「阿成」買過3、4次毒品
    ，在偵訊時會說其買過5、6、7、8次，是因為詳細次數其忘
    記了，最少有3次，其跟阿成買毒品，都是被告拿毒品給其
    ，錢是當場拿給被告，接電話的人是「阿成」，因為電話中
    他都自稱是「阿成」，「阿成」每隔一段時間就會打電話給
    其，如果其有需要，其就與「阿成」約定好時間地點及金額
    ，再由被告拿給其，一直都是「阿傑」即被告拿毒品給其的
    ，其等是約在臺中市漢口處與山西路附近之嘉年華KTV，每
    次都買1000元，多重其不知道，錢其當場拿給「阿傑」，其
    與被告是在去(96)年9月認識的，是他送毒品給其時認識的
    ，買毒品都是其跟「阿成」談好，由被告交付給其，被告不
    知道其真實姓名，都叫其「小欣」，偵訊時其說其綽號叫「
    滷肉」，這是因為是「阿成」他們這樣叫其，但其沒有自稱
    自己叫「滷肉」，去年9月份時其曾跟被告合資買過毒品1次
    ，其出資1000元，買多少不曉得，反正被告會把毒品拿給其
    ，合資購買之毒品是向「阿成」購買，交付地點也是在臺中
    市○○路與山西路附近之嘉年華KTV那裡，其一直沒有看過
    「阿成」，其確定與其聯絡的是「阿成」，因為聲音不一樣
    等語(見原審卷第97、98頁)。證人莊家欣於警詢及偵查中均
    明確指證被告係販售其毒品之人，於原審另證述是透過被告
    或與被告合資向「阿成」購買毒品等語，則其就究竟係僅向
    被告購買毒品，或係透過被告向綽號「阿成」之人購買毒品
    ，前後供述不一。且證人莊家欣所證開始向被告購買毒品之
    時間，或稱96年5月間起；或云96年4月間起，就向被告購買
    之次數，或稱12次，或稱5、6或7、8次，或稱3、4次，亦無
    法明確確認。再者，所謂「阿成」無從特定為何人，被告是
    否確與該人交涉毒品、交涉毒品過程如何，均乏證明，亦難
    以共犯罪責相繩。況且，本件又無任何有關於被告被訴於96
    年4月間某日起至96年9月某日止與證人莊家欣電話通聯之紀
    錄可資佐證，自難僅憑證人莊家欣片面且前後不一之指證，
    即認被告有於該段時間販賣毒品海洛因3次予證人莊家欣之
    犯行。證人莊家欣雖有於97年4月10日22時35分，有以其所
    有門號0000000000號行動電話與被告通聯之紀錄(見97年度
    警聲搜字第2326號卷第21頁)，惟其通話內容與交易毒品無
    關，且非起訴範圍，本院無庸予以審酌。
(三)又證人丁○○於警詢、偵查中，固指證其有向被告乙○○購
    買海洛因，已如上述，惟除97年4月11日22時31分左右有通
    訊監察譯文可資佐證外，本件並無任何其他有關於被告被訴
    於96年12月間某日起至97年4月間某日止，與證人丁○○電
    話通聯買賣毒品之紀錄可資佐證，自難僅憑證人丁○○之片
    面指證，即認被告有於該段時間販賣毒品海洛因2次予證人
    丁○○之犯行。
三、依舉證分配之法則，對於被告乙○○之構成犯罪事項，應由
    檢察官負舉證義務，檢察官無法舉證使本院產生無合理懷疑
    之確信心證，縱被告所辯不足採信，亦不得因此反面推論被
    告之罪行成立，致違刑事舉證分配之法則。本案此部分尚乏
    積極證據足資證明被告確有自96年12月間某日起至97年4月
    某日止，販賣第一級毒品海洛因予丁○○2次；自96年9月間
    某日起至97年3月3日止，販賣第一級毒品海洛因予唐渝翔4
    次、同時販賣第一級毒品海洛因及第二級毒品甲基安非他命
    予唐渝翔3次；於96年9月間，販賣第一級毒品海洛因予莊家
    欣3次之犯行，此部分檢察官既不能舉證證明被告有販賣第
    一級毒品海洛因、第二級毒品甲基安非他命之行為，而使本
    院產生無庸置疑之明確心證，則本案此部分依罪疑唯有利於
    被告原則，自不得對被告為不利之認定。此外，本院在得依
    或應依職權調查證據之範圍內，復查無其他積極明確之證據
    ，足以認定被告此部分有檢察官所指之犯行，被告此部分犯
    行即屬不能證明。原審判決就被告此部分為被告有罪之認定
    ，尚有未合，是被告就此部分上訴否認犯行，指摘原判決此
    部分不當，為有理由，自應由本院將原判決此有罪部分予以
    撤銷改判，為被告無罪之諭知。
四、另者，證人唐渝翔於97年4月14日10時38分、97年4月14日11
    時17分，有以登記名義人張育憲之門號0000000000號行動電
    話與被告通聯之紀錄(見97年度警聲搜字第2326號卷第32頁)
    ，雖非在起訴範圍，本院無庸予以審酌，惟其通話內容是否
    與交易毒品有關，應由檢察官續行偵辦為是。
據上論斷，應依刑事訴訟法第369條第1項前段、第364條、第299
條第1項、第301條第1項、修正前毒品危害防制條例第4條第1項
、毒品危害防制條例第19條第1項、刑法第11條、第2條第1項前
段、第47條第1項、第59條，判決如主文。
本案經檢察官戊○○到庭執行職務。
中    華    民    國    99    年    5     月    26    日
            刑事第五庭  審判長法  官  趙  春  碧
                              法  官  何  秀  燕
                              法  官  林  宜  民
以上正本證明與原本無異。
如不服本判決應於收受送達後10日內向本院提出上訴書狀，其未
敘述上訴之理由者，並得於提起上訴後10日內向本院補提理由書
（均須按他造當事人之人數附繕本）「切勿逕送上級法院」。

                              書記官  吳  雅  菁
中    華    民    國    99    年    5     月    26    日
附錄本案論罪法條：
修正前毒品危害防制條例第4條第1項：
製造、運輸、販賣第一級毒品者，處死刑或無期徒刑；處無期徒
刑者，得併科新臺幣一千萬元以下罰金。

司法院資訊處製作；財團法人民間司法改革基金會備份。
